臺灣新竹地方法院民事判決　　　　　　 94年度竹簡字第729號
原　　　　告　丙○○
被　　　　告　乙○○
兼訴訟代理人　甲○○
上列當事人間債務人異議之訴事件，本院於民國94年11月7日辯
論終結，判決如下：
    主  文
原告之訴駁回。
訴訟費用由原告負擔。
    事實及理由
一、原告之聲明：
（一）臺灣台中地方法院94年度執助字第290號執行事件所為之
      強制執行程序應予撤銷。
（二）訴訟費用由被告負擔。
二、事實摘要：
（一）原告主張：原告應支付被告二人新台幣（下同）二十五萬
      五千餘元，經本院查扣原告所有之股票、銀行存款共九萬
      餘元後，業已清償予被告，現原告僅積欠十六萬餘元。因
      原告罹患肝癌，無力一次清償，但本院民事執行處卻囑託
      臺灣台中地方法院以94年度執助字第290號查封原告所有
      坐落於台中市○區○○段119地號土地、台中市西區後攏
      子斷391之13地號土地以及台中市○區○○段6045建號房
      屋，並進行公開拍賣，原告願意分期每月償還被告二人一
      萬元，爰訴請撤銷主文所示之強制執行程序，讓原告安度
      病危殘年。
（二）被告則以：原告無權占用訴外人台灣省農工企業股份有限
      公司（下稱省農工公司）坐落於新竹市○○段268地號土
      地，經省農工公司前向本院起訴請求原告拆屋還地及返還
      不當得利，本院以89年度訴字第741號判決省農工公司勝
      訴，原告不服提起上訴，經臺灣高等法院以92年度重上字
      第141號判決駁回原告之上訴，全案至此省農工公司勝訴
      確定在案。嗣省農工公司於民國93年3月1日將上開土地以
      公開標售方式讓與被告二人，並已辦理所有權移轉登記完
      畢，依省農工公司與被告簽訂之土地暨房地買賣契約書、
      標售公告、投標須知及省農工公司出具之民事陳報狀所載
      ，所有上開土地之物權、債權及一切權利均移轉讓與被告
      二人，被告二人復於93年11月19日以新竹武昌街郵局第19
      04號存證信函將債權讓與一乙事通知原告，是被告二人受
      讓省農工公司對於原告得請求拆屋還地以及返還占用上開
      土地不當得利之權利。因原告遲未拆屋還地，亦不曾支付
      占用土地獲得之不當利益，被告二人乃於93年12月22日向
      本院聲請強制執行，執行內容為准就原告之財產，自89年
      11月15日起至返還土地之日止，按月給付被告五千一百六
      十六元之範圍內予以強制執行，經本院以93年執字第1307
      7號受理。迄今被告二人雖從原告銀行存款、拍賣股票程
      序中受償數萬元，但並不足額，且原告仍未拆屋還地，不
      當得利金額每月持續累積增加中，何況原告未提出任何證
      據資料證明其於執行名義成立後，有任何消滅或妨礙被告
      請求之事由發生，則其請求撤銷強制執行程序並無依據等
      語資為抗辯。
三、本院之判斷：
（一）省農工公司前認原告無權占用該公司所有坐落新竹市○○
      段268地號土地，向本院起訴請求原告拆屋還地及返還不
      當得利，經本院89年度訴字第741號民事案件判決原告應
      將坐落新竹市○○段268地號土地上，如附圖一所示編號
      E1、E2、E3部分，使用土地面積分別為三十四平方公尺、
      十三平方公尺、九平方公尺、三平方公尺之門牌號碼新竹
      市○○路○段二七一之二二號房屋、雨遮全部拆除，並與
      空軍第四九九聯隊將土地返還省農工公司，及原告應自89
      年11月15日起至返還土地之日止，按月給付省農工公司五
      千一百六十六元，嗣原告不服提起上訴，然臺灣高等法院
      以92年度重上字第141號判決駁回原告之上訴，全案於92
      年11月17日確定，為兩造所不爭執，且有本院89年度訴字
      第741號民事判決、臺灣高等法院92年度重上字第141號民
      事判決暨確定證明書各一份附於本院93年度執字第13077
      號執行卷內可稽。
（二）又省農工公司於93年3月1日將坐落新竹市○○段268地號
      土地以公開標售方式讓與被告二人，並已辦理所有權移轉
      登記完畢，依省農工公司與被告簽訂之土地暨房地買賣契
      約書、標售公告、投標須知及省農工公司出具之民事陳報
      狀所載，省農工公司對違占戶起訴主張之一切權利於簽約
      時一併移轉予得標人，被告復於93年11月19日以新竹武昌
      街郵局第1904號存證信函將省農工公司對原告所有之債權
      已讓與被告一事通知原告，亦為兩造所不爭執，並有被告
      與省農工公司簽訂之土地暨房地買賣契約書、省農工公司
      92年12月31日農工清算業字第09200013160號公告、省農
      工公司標售土地暨房地投標須知、新竹市○○段268地號
      土地登記謄本、省農工公司出具之民事陳報狀、新竹武昌
      街郵局第1904號存證信函及回執各一件附卷可佐。
（三）再者，本院93年度執字第13077號執行事件被告聲請准就
      原告所有之財產，自89年11月15日起至返還土地之日止，
      按月給付被告五千一百六十六元之範圍內予以強制執行，
      嗣該案對於原告在台灣銀行新竹分行、台灣郵政總局新竹
      郵局等金融機構之存款債權核發扣押命令，並對原告在日
      盛證券股份有限公司、復華證券股份有限公司等證券機構
      內之股票禁止移轉、處分，並繼而進行拍賣，存款債權、
      股票拍賣所得陸續通知被告領取，迄94年6月27日止被告
      已領取七萬七千七百十八元，惟相較於被告請求強制執行
      之金額顯不足額，且原告迄本件言詞辯論終結時猶未拆房
      還地，另本院民事執行處於94年3月1日以新院月93執文字
      第13077號函囑託臺灣台中地方法院，就原告所有坐落於
      台中市○區○○段119地號土地、台中市西區後攏子斷391
      之13地號土地以及台中市○區○○段6045建號房屋予以查
      封拍賣，經臺灣台中地方法院以94年度執助字第290號受
      理，已於94年7月20日進行第一次公開拍賣，亦為兩造所
      不否認，且經本院依職權調閱93年度執字第13077號執行
      卷宗核閱明確，復有原告所提之臺灣台中地方法院民事執
      行處94年5月27日函存卷可參。
（四）按債權人得將債權讓與於第三人；債權之讓與，非經讓與
      人或受讓人通知債務人，對於債務人不生效力，民法第29
      4條第1項前段，第297條第1項前段定有明文。承前所述，
      省農工公司既將臺灣高等法院92年度重上字第141號民事
      確定判決內，其對原告得請求拆屋還地暨返還不當得利之
      權利，於93年3月1日與被告簽訂新竹市○○段268地號土
      地暨房地買賣契約書時，一併移轉予被告二人，揆之上開
      條文，被告顯係受讓省農工公司對於原告所有之上開債權
      ，則被告聲請對原告之財產予以強制執行，於法核屬有據
      。次按執行名義成立後，如有消滅或妨礙債權人請求之事
      由發生，債務人得於強制執行程序終結前，向執行法院對
      債權人提起異議之訴；如以裁判為執行名義時，其為異議
      原因之事實發生在前訴訟言詞辯論終結後者，亦得主張之
      ，強制執行法第14條第1項規定甚明。如上所載，原告於
      前案判決後，經強制執行程序雖已對被告作部分清償，但
      迄本件言詞辯論終結時，並未將不當得利金額全數返還，
      且猶未拆屋還地，致其獲得不當得利之數額仍每月持續增
      加中，足認在臺灣高等法院92年度重上字第141號民事判
      決此一執行名義成立後，原告並無任何消滅或妨礙被告請
      求之事由發生，自難認原告具有得以排除被告聲請強制執
      行之法律上權利。至於原告雖表明罹患重病，希冀能分期
      償還，然不為被告所同意，本院亦無權命被告必須接受，
      附此敘明。
（五）本件事證已臻明確，兩造其餘主張及舉證，經審酌與判決
      結果尚不生影響，均不另論述之。
（六）綜上，原告既未能提出任何證據資料證明其於執行名義成
      立後，有任何消滅或妨礙被告請求之事由發生，則其主張
      本院93年度執字第13077號執行事件囑託之臺灣台中地方
      法院94年度執助字第290號所為之強制執行程序應予撤銷
      ，即乏所據，應予駁回。
四、結論：本件原告之訴為無理由，應依民事訴訟法第436條第2
    項、第78條，判決如主文。
中　　華　　民　　國　　94　　年　　11　　月　　24　　日
                  民事第一庭    法　官　李珮瑜
以上正本係照原本作成。
如對本判決上訴，須於判決送達後20日內向本院提出上訴狀。
                                書記官　廖佳玲
中　　華　　民　　國　　94　　年　　11　　月　　24　　日
